【裁判字號】    90,抗,490
【裁判日期】    901024
【裁判案由】    偽造文書
【裁判全文】
臺灣高等法院刑事裁定                        九十年度抗字第四九○號
    抗  告  人
    即  自訴人  甲○○
    被      告  乙○○
                丁○○
                丙○
右列抗告人因被告等偽造文書案件，不服台灣台北地方法院九十年度自字第四十二號
裁定，提起抗告，本院裁定如左：
    主  文
抗告駁回。
    理  由
一、按法院或受命法院於自訴案件第一次審判期日前訊問及調查結果，如認為案件有
    刑事訴訟法第二百五十二條至第二百五十四條之情形者，得以裁定駁回其自訴，
    同法第三百二十六條第三項定有明文。
二、本件自訴意旨略以：被告乙○○、丁○○均為第三屆監察委員，被告丙○為監察
    院長，自訴人前向監察院陳訴案外人前臺灣高雄地方法院檢察署檢察官江明倉涉
    嫌偽造文書，纂改案件之口供筆錄，圖利候四至之瀆職案，而請求被告等覆查該
    案，詎被告等竟擅改自訴人之陳訴主旨，而於函覆自訴人之公文主旨欄記載「台
    端續訴：『被訴偽造文書案件，法院判決不當，請求覆查乙案』，本案經查無新
    事證，已併案存查；今後續訴若無新事證將逕存。復請查照。」等內容，顯與自
    訴人請求覆查陳訴之事實主旨不符，因認被告等均涉犯刑法第二百十一條、第二
    百十三條之罪嫌云云。
三、本件自訴人認被告等涉有刑法第二百十一條偽造公文書罪嫌及第二百十三條公務
    員登載不實事項於公文書罪嫌，無非以監察院八十九年三月二十二日（八九）院
    台司字第八九二六００一四四號函影本一份為據。按刑法第二百十一條之偽造公
    文書，以無制作權之人冒用公務員名義而制作公文書為必要，如果行為人對於此
    種文書，本有制作之權，自無偽造可言，經查，自訴人向監察院陳訴覆查案外人
    前臺灣高雄地方法院檢察署檢察官江明倉涉嫌變造偵訊筆錄乙案，業據監察院核
    派乙○○、丁○○及張富美三位委員組成專案小組予以研究，經專案小組約詢原
    承辦檢察官江明倉到院說明，並調閱相關卷證後，認原調查意見並無違誤，且自
    訴人續訴經核又無新事證，仍依規定移請監察院司法及獄政委員會併案存查，並
    由該委員會函復陳訴人等情，有監察院九十年七月二十四日（九十）院台業陳字
    第九００七０六五三二號函附卷可參，是被告乙○○、丁○○既係受理該陳訴覆
    查案之監察委員，被告丙○則係監察院之院長，彼等縱參與上開監察院八十九年
    三月二十二日（八九）院台司字第八九二六００一四四號函文內容之制作，亦屬
    有制作權之人，參以首開說明，自與偽造公文書之要件不合。次按，刑法第二百
    十三條之登載不實罪，以公務員所登載不實之事項出於明知為前提，所謂明知，
    係指直接故意而言，若為間接故意或過失，均難繩以該條之罪（最高法院四十六
    年台上字第一一一０號判例參照）。經查，上開監察院八十九年三月二十二日（
    八九）院台司字第八九二六００一四四號函主旨有關「台端續訴：被訴偽造文書
    案件，法院判決不當，請求覆查乙案，．．．。復請查照。」等語，其中部分文
    字係屬誤植，業經監察院於九十年七月二十三日以（九十）院台司字第九０二六
    ０一一０一號函更正為「台端續訴：陳訴偽造文書案件，法院判決不當，請求覆
    查乙案，．．．。復請查照」等語，此有監察院九十年七月二十四日院台業陳字
    第九００七０六五三二號函及所附上開函文影本附卷可按，是自訴人所指監察院
    八十九年三月二十二日（八九）院台司字第八九二六００一四四號函之主旨欄中
    部分文字內容與其請求覆查陳訴內容不符部分，顯係誤載，參以首揭判例要旨，
    尚不得對被告等以刑法第二百十三條之罪相繩。此外，復查無任何積極證據足以
    證明被告有何刑法第二百十一條或第二百十三條之犯行，自訴人所認被告等涉犯
    上開犯行，應係犯罪嫌疑不足。原審因此認定，依法以裁定駁回自訴，於法並無
    不合，抗告人仍執前詞，認為被告等擅改自訴人之陳訴主旨，而於函覆自訴人之
    公文主旨欄記載「台端續訴：『被訴偽造文書案件，法院判決不當，請求覆查乙
    案』，本案經查無新事證，已併案存查；今後續訴若無新事證將逕存。復請查照
    。」等內容，顯與自訴人請求覆查陳訴之事實主旨不符，被告等均涉犯刑法第二
    百十一條、第二百十三條之罪嫌云云，而指摘原裁定不當，核無理由。至抗告意
    旨所提，被告包庇江明蒼、高雄地檢署檢察官林明燦、鐘忠孝、鄭文貴等人違法
    等情事，與本件自訴被告偽造文書案並非同一案件，雖然原自訴狀對此部分亦有
    記載，然原審裁定對之並未審究，故此部分仍不得為抗告之對象，因此本院不予
    審酌，併此敘明。綜上，本件抗告，並無理由，應予駁回。
四、據上論結，應依刑事訴訟法第四百十二條，裁定如主文。
中    華    民    國      九十    年      十        月     二十四       日
                            臺灣高等法院刑事第八庭
                                審判長法  官  蔡  秀  雄
                                      法  官  楊  炳  禎
                                      法  官  沈  宜  生
右正本證明與原本無異。
如不服本裁定應於收受送達後五日內向本院提出抗告書狀。
                                      書記官  楊  翠  明
中    華    民    國      九十    年      十        月      三十        日


司法院資訊處製作；財團法人民間司法改革基金會備份。
